臺灣高等法院刑事裁定
109年度毒抗字第245號
抗  告  人  
即  被  告  林子琦




上列抗告人即被告因毒品危害防制條例案件，不服臺灣新北地方
法院中華民國109年9月18日裁定（109年度毒聲字第524號），提
起抗告，本院裁定如下：
    主  文
抗告駁回。                                              
    理  由
一、原裁定意旨略以：被告甲○○於民國109年6月21日22時10分為
    警採尿前26小時內某時，在新北市永和區頂溪捷運站廁所內
    ，施用第一級毒品之犯罪事實，業據被告於警詢、偵查中坦
    承不諱，並有勘察採證同意書、新北市政府警察局受採集尿
    液檢體人姓名及檢體編號對照表、台灣檢驗科技股份有限公
    司109年7月2日之濫用藥物檢驗報告等在卷可稽，是被告施
    用第一級毒品海洛因之犯行，堪以認定。又被告於㈠87年間
    犯施用毒品案件，經臺灣宜蘭地方法院以87年度毒聲字第18
    3號裁定送觀察、勒戒後，認無繼續施用毒品傾向，於88年7
    月至同年8月間釋放出所，並經臺灣宜蘭地方檢察署檢察官
    以88年度偵緝字第376號為不起訴處分確定；㈡95年間犯施用
    毒品案件，經臺灣臺北地方法院以96年度毒聲字第77號、96
    年度毒聲字第514號等裁定，送觀察、勒戒及執行強制戒治
    後，認無繼續強制戒治之必要，於97年4月30日釋放出所，
    並經臺灣臺北地方檢察署檢察官以98年度戒毒偵字第30號為
    不起訴處分確定；㈢98年間犯施用毒品案件，經臺灣臺北地
    方檢察署檢察官以98年度毒偵字第3200號緩起訴處分，緩起
    訴期間為2年，並命被告應於緩起訴期間內履行「依臺北市
    立聯合醫院昆明院區醫師指定時間前往治療機構服用替代藥
    物，至無須服用為止，並接受心理治療及社會復健治療，期
    間1年」之條件，其後至101年1月3日緩起訴期間期滿未經撤
    銷該緩起訴處分，堪認被告此部分所犯施用毒品行為，已完
    成緩起訴處分所附戒癮治療之條件，等同業經執行「觀察、
    勒戒」之處遇程序，此有本院被告前案紀錄表及上開不起訴
    處分書、緩起訴處分書等在卷可參。準此，本案被告施用第
    一級毒品行為之時間為109年6月21日經警採尿前26小時內某
    時，距其前最近一次犯該罪，經依上開等同觀察、勒戒處遇
    程序之緩起訴所附戒癮治療完成期滿後，已逾3年，自應依
    修正後之現行毒品危害防制條例第20條第3項規定，再予適
    用觀察、勒戒之機會。從而，本件聲請並無不合，應予准許
    ，爰依毒品危害防制條例第20條第3項、第1 項、觀察勒戒
    處分執行條例第3條第1項，裁定被告應送勒戒處所觀察、勒
    戒，其期間不得逾2月等語。
二、抗告意旨略以：被告即抗告人（下稱抗告人）未同意警方採
    尿，亦未簽署採證同意書，警方非法採尿，明顯違法，且採
    尿時並未錄影，送驗結果應無證據能力。抗告人於偵訊時提
    出異議，惟檢察官並未加以斟酌，因此提出抗告云云。
三、按犯毒品危害防制條例第10條施用第一級毒品或第二級毒品
    之罪者，檢察官應聲請法院裁定，令被告入勒戒處所觀察、
　　勒戒，其期間不得逾2月，同條例第20條第1項定有明文。又
    觀察、勒戒或強制戒治執行完畢釋放後，3年內再犯第10條
    之罪者，檢察官或少年法院（地方法院少年法庭）應依法追
    訴或裁定交付審理，修正後毒品危害防制條例第23條第2項
    亦定有明文。
四、經查：
  ㈠抗告人即被告甲○○於109年6月21日22時10分為警採尿前26小
    時內某時，在新北市永和區頂溪捷運站廁所內，施用第一級
    毒品之犯罪事實，業據抗告人於警詢、偵查中坦承不諱，並
    有勘察採證同意書、新北市政府警察局受採集尿液檢體人姓
    名及檢體編號對照表、台灣檢驗科技股份有限公司109年7月
    2日之濫用藥物檢驗報告等在卷可稽，足認抗告人前揭任意
    性自白核與事實相符，應堪採信。又抗告人前因施用毒品案
    件，經⑴臺灣宜蘭地方法院以87年度毒聲字第183號裁定送觀
    察、勒戒後，認無繼續施用毒品傾向，並經臺灣宜蘭地方檢
    察署檢察官以88年度偵緝字第376號為不起訴處分確定；經⑵
    臺灣臺北地方法院以96年度毒聲字第77號、96年度毒聲字第
    514號等裁定，送觀察、勒戒及執行強制戒治後，認無繼續
    強制戒治之必要，於97年4月30日釋放出所，並經臺灣臺北
    地方檢察署檢察官以98年度戒毒偵字第30號為不起訴處分確
    定；經⑶臺灣臺北地方檢察署檢察官以98年度毒偵字第3200
    號緩起訴處分，緩起訴期間為2年，並命抗告人應於緩起訴
    期間內履行「依臺北市立聯合醫院昆明院區醫師指定時間前
    往治療機構服用替代藥物，至無須服用為止，並接受心理治
    療及社會復健治療，期間1年」之條件，其後至101年1月3日
    緩起訴期間期滿未經撤銷該緩起訴處分之事實，有本院被告
    前案紀錄表在卷可稽，故抗告人於本件施用毒品犯行，為前
    次觀察勒戒執行完畢、戒癮治療完畢後3年後再犯，依前開
    規定，檢察官就本件施用毒品犯行聲請觀察勒戒，經核並無
    違誤。
　㈡抗告人以其未同意採尿，且於檢察事務官詢問時有告以前情
    為由，提起抗告。惟查：
　　⒈抗告人於警詢及檢察事務官詢問時，均坦承有施用第一級
      毒品海洛因，且其於109年6月21日22時40分許製作警詢筆
      錄時，經警方詢問「是否同意警方對你採集尿液檢體送驗
      」時答稱「同意」；「於109年6月21日22時10分提供兩空
      瓶後所裝之尿液，是否由你親自排放，並當你面封緘」時
      答稱「是」；「上述調查筆錄是否為你在自由意識下所作
      之陳述？有無遭受脅迫？」時答稱「是，沒有遭受脅迫」
      等語（見毒偵卷第7至8頁），並有抗告人簽名捺印之勘察
      採證同意書（見毒偵卷第11頁）。
　　⒉又抗告人於109年8月31日經檢察事務官詢問「對採尿過程
      有無意見？」時回答「沒有。尿液是我親自排放」等語（
      見毒偵卷第35頁），並無就員警執行採尿過程之爭執，是
      警方係得被告同意而為採尿，抗告人所辯顯係事後卸責之
      詞，均與客觀卷證不符，難認警方有何違法採尿之情。
　㈢至抗告人指稱採尿過程並未錄影，其送驗結果並不具證據能
    力。然抗告人於製作警詢筆錄及詢問筆錄時係出於自由意志
    ，且同意警方對其採尿，已詳如前述。另依刑事訴訟法第10
    0條之1第1項之規定，訊問被告應全程錄音，必要時，並應
    全程連續錄影。而所謂必要，係由警方斟酌案情是否重大，
    或為社會矚目，而本件係施用毒品案件，就採尿過程涉及個
    人隱私，衡情並無錄影之必要，是警方未全程錄影，並不違
    法。從而抗告人上開所辯，洵無足採。
　㈣綜上，原審認抗告人犯行明確，符合毒品危害防制條例所定
    之觀察、勒戒要件，而依同條例第20條第1項及觀察勒戒處
    分執行條例第3條第1項之規定，裁定令入勒戒處所觀察、勒
    戒，於法要無不合。抗告意旨徒以前詞指摘原裁定不當，殊
    無可採，應予駁回。
五、據上論斷，應依刑事訴訟法第412 條，裁定如主文。
中　　華　　民　　國　　109 　年　　11　　月　　30　　日
              　  刑事第二十三庭審判長法　官  許永煌
　　　　　　　　　　　　　　　　　    法　官  吳定亞
　　　　　　　　　　　　　　　　　    法　官  黃美文
以上正本證明與原本無異。
不得再抗告。
                                　    書記官  彭威翔
中　　華　　民　　國　　109 　年　　11　　月　　30　　日